【裁判字號】    89,台上,4959
【裁判日期】    890817
【裁判案由】    偽造文書
【裁判全文】
最高法院刑事判決                              八十九年度台上字第四九五九號
    上  訴  人  甲○○
右上訴人因偽造文書案件，不服台灣高等法院中華民國八十七年六月十五日第二審更
審判決（八十六年度上更(一)字第一一五○號，起訴案號：台灣台北地方法院檢察署八
十五年度偵續字第三十七號），提起上訴，本院判決如左：
    主  文
上訴駁回。
    理  由
按刑事訴訟法第三百七十七條規定，上訴於第三審法院，非以判決違背法令為理由，
不得為之。是提起第三審上訴，應以原判決違背法令為理由，係屬法定要件。如果上
訴理由狀並未依據卷內訴訟資料，具體指摘原判決不適用何種法則或如何適用不當，
或所指摘原判決違法情事，顯與法律規定得為第三審上訴理由之違法情形，不相適合
時，均應認其上訴為違背法律上之程式，予以駁回。又證據之取捨及其證明力之判斷
，屬於事實審法院之職權，苟其所為判斷，並不違背經驗法則或論理法則，即不得任
意指為違背法令。本件原判決認定上訴人甲○○係巨鑫房屋仲介有限公司（以下簡稱
巨鑫公司，設台北市○○區○○街一七四號二樓，現已停業）之業務代理。民國八十
三年七月間某日，明知葛默芬所有之坐落台北市○○區○○街九十四巷六號四樓之房
屋係海砂屋，為意圖使其任職之巨鑫公司，獲取該房屋仲介費新台幣（下同）二十萬
元，及為其個人獲得業績獎金之不法所有，而居間將該房屋轉賣予唐天成。因唐天成
不知係海砂屋，乃於八十三年七月二十三日支付訂金二十萬元。嗣唐天成風聞上開房
屋係俗稱之海砂屋，乃請求上訴人於八十三年八月三日，向財團法人工業技術研究院
工業材料研究所（下稱工研院材料所）申請檢驗上述之房屋是否為海砂屋，並約定如
非海砂屋，唐天成即繼續支付第二期款，如為海砂屋則上訴人須退還訂金。詎上訴人
於八十三年八月二十五日收受工研院材料所之鑑定報告後，發現該鑑定報告對其不利
，為使唐天成能續交款，達其詐取上開仲介費之目的，遂藉故拖延交付該鑑定報告之
正本，經唐天成百般催促後，將工業技術研究院「混凝土中氯離子含量分析」計算方
法說明中之「再除以一○○」，擅自變造為「再除以一○○○」，亦即再加一個○，
足以生損害於唐天成及工業技術研究院之公信力。上訴人嗣於八十四年一月十三日出
示該變造之計算方法供唐天成過目及親自計算，結算氯離子含量係零點一二四，小於
國家標準之零點六，致唐天成誤認為該屋並非俗稱之海砂屋而陸續支付價金。未久，
唐天成獲悉前開房屋其他鄰近住戶經鑑定之結果均屬於海砂屋，遂對工業技術研究院
之鑑定產生疑慮，經去函工業技術研究院查證之結果，乃獲悉上訴人變造上開計算方
法之情，始知受騙等情。經綜核告訴人唐天成之指訴，證人葛默芬、林玉霜（代書）
之證述，卷附錄音譯本、不動產買賣契約書、工業技術研究院混凝土氯離子含量分析
及計算方法說明、台灣台北地方法院八十四年度重訴字第一二五四號民事判決、工業
技術研究院試驗報告書等影本各一份、工業技術研究院八十五年四月十日工研材廣字
第○四一五號函暨八十五年六月三日工研材廣字第○六○七號函，並參酌上訴人之供
述、全辯論意旨及調查證據結果，認定上訴人所為，應成立刑法第二百十六條、第二
百十條、第三百三十九條第一項之罪犯行，依牽連犯從一重論處上訴人行使變造私文
書，足以生損害於公眾及他人罪刑（處有期徒刑八月），已詳其所憑之證據及認定
之理由，並指駁其否認犯罪及其各項辯解，何以係卸責之詞，不足採信，說明上訴人
變造工業技術研究院之混凝土中氯離子含量分析計算方法說明書，並持以行使，使唐
天成繼續付款，及使仲介之案件順利成交，抽取仲介傭金，乃施用詐術而取得財物，
足以生損害於工業技術研究院之公信力及唐天成。罪證明確，其犯行堪以認定，綦詳
。所為論斷，俱有卷存訴訟資料，可資覆按，從形式上觀察，尚無違背法令之情形存
在。上訴意旨對原判決本乎證據所為事實認定，究竟違背如何之經驗法則或論理法則
，並未依據卷內訴訟資料具體予以指明，徒以自己之說詞，謂上訴人並未犯罪，原判
決認定事實與理由矛盾，有理由不備，應於審判期日調查之證據未予調查之違法云云
。對原判決取捨證據與自由判斷證據證明力之職權合法行使，以及原判決已有論述說
明之事項，再加爭辯，泛指其為違背法令，而為單純事實上爭執，要非適法之第三審
上訴理由。其上訴為違背法律上之程式，應予駁回。
據上論結，應依刑事訴訟法第三百九十五條前段，判決如主文。
中      華      民      國    八十九    年      八      月      十七    日
                              最高法院刑事第四庭
                                  審判長法官  黃  劍  青
                                        法官  劉  敬  一
                                        法官  林  增  福
                                        法官  楊  商  江
                                        法官  邵  燕  玲
      右正本證明與原本無異
                                              書  記  官
中      華      民      國    八十九    年      八      月    二十四    日


司法院資訊處製作；財團法人民間司法改革基金會備份。
